【裁判字號】    97,抗,1173
【裁判日期】    970731
【裁判案由】    撤銷假處分裁定
【裁判全文】
臺灣高等法院民事裁定                  97年度抗字第1173號
抗  告  人  丙○○
            甲○○
            己○○
            乙○○
            丁○○
            戊○○
上列抗告人因與相對人庚○○等間撤銷假處分裁定事件，對於中
華民國97年5月30日臺灣臺北地方法院96年度全聲更一字第1號所
為裁定提起抗告，本院裁定如下：
    主  文
抗告駁回。
抗告訴訟費用由抗告人負擔。
    理  由
一、抗告人於原法院聲請意旨略以：抗告人之被繼承人林祐訓所
    有坐落臺北市○○區○○段3小段845、845之1、845之2地號
    土地 (重測前：牛埔段343之12地號，下合稱系爭土地)，自
    民國 (下同) 52年起即有原法院52年執字第1283號假處分限
    制登記，因被繼承人林祐訓已於64年9月21日去世 ，經抗告
    人向地政機關調取52年執字第1283號假處分限制登記相關之
    土地人工謄本，顯示龍冠軍當時依52年執字第1283號強制執
    行事件所買受之牛埔段436-7地號及432地號土地與系爭土地
    均曾受假處分限制登記，且其登記之收件時間、日期、文號
    及執行案號均屬相同，僅前2筆土地於54年3月17日經龍冠軍
    辦理塗銷權利而消滅，龍冠軍既能塗銷牛埔段436-7地號及
    432地號土地之假處分限制登記，自為52年執字第1283號假
    處分事件之執行債權人，惟龍冠軍亦於94年3月30日去世，
    相對人為其繼承人，抗告人已依民事訴訟法第529條第1項規
    定命相對人限期起訴，相對人收受裁定後迄未就其所欲保全
    執行之請求向管轄法院起訴，爰依民事訴訟法第533條第1項
    準用第529條第4項規定，聲請撤銷假處分裁定等語。原法院
    裁定駁回抗告人之聲請，抗告人不服，提起抗告。
二、本件抗告意旨略以：依坐落臺北市○○段436-7地號及432地
    號土地之舊土地謄本所載，該2筆土地於54年5月公開拍賣前
    ，均曾經龍冠軍以52年民執字第1283號辦理預告登記假處分
    ，就此436-7地號謄本上記載：「預告登記，收件52年4月9
    日，字第1841號；登記52年4月11日；原因52年4月5日假處
    分，依台北地方法院 (52)民執字第1283號處分禁止債務人
    林祐訓所有權限制移轉或設定其他權利之登記」；而於遭拍
    賣前由龍冠軍於54年3月25日 (抗告狀誤繕為17日)辦理塗銷
    權利而消滅；嗣於塗銷權利後，始於54年5月22日經拍賣而
    移轉持分予龍冠軍；432地號土地亦為相同之過程，有土地
    謄本所有權部權利先後〝八〞〝九〞〝十〞之記載可明。查
    ，35年4月29日公佈施行之土地法第27條第1項、第29條規定
    ：為保全關於土地權利移轉或使其消滅之請求權，為保全土
    地權利內容或次序變更之請求權，得聲請預告登記；預告登
    記因假處分或經土地權利登記名義人之同意為之。故，權利
    人塗銷預告登記，當然塗銷該假處分，否則倘該假處分權利
    限制未因塗銷而消滅，理應於土地謄本上繼續存在該假處分
    限制登記，何以竟同時消滅，又如該假處分限制登記仍然存
    在，又何能於嗣後辦理所有權移轉登記。「所有權部」之「
    權利先後」欄雖僅載「消滅…塗銷權利先後四欄之『預告登
    記』，受買人龍冠軍」等字，而未同時記載「假處分塗銷」
    ，惟既已註明「消滅…塗銷權利先後四欄之『預告登記』，
    受買人龍冠軍」，自已表示「權利先後四欄」內之權利限制
    記載。原法院52年執字第1283號假處分債權人確係龍冠軍，
    且該假處分所涉標的，並未經債權人龍冠軍起訴請求。況該
    假處分限制距今已有45年之久，債權人長達45年不行使其權
    利，亦未就其所欲保全之權利提起本案訴訟，命假處分之情
    事顯已變更，依民事訴訟法第533條規定準用第530條規定，
    亦得撤銷該假處分裁定云云。
三、按，林祐訓於64年9月21日死亡，其繼承人除抗告人丙○○
    、甲○○、己○○、乙○○、丁○○、戊○○等6人 (下稱
    抗告人丙○○等6人)外，尚有前田幸雄1人，系爭土地固經
    原審法院於93年10月29日裁判遺產分割，由抗告人6人與前
    田幸雄共同繼承，此有原法院93年度重家訴字第4號民事判
    決及系爭土地登記謄本記載可稽。就假處分之法律關係仍應
    由全體繼承人共同繼承，茲抗告人丙○○等6人聲請撤銷系
    爭土地上原法院52年執字第1283號假處分限制登記之假處分
    裁定，並未列繼承人前田幸雄為共同聲請人，其當事人之適
    格即有欠缺。
四、按假處分制度，旨在保全強制執行，在法院命為假處分裁定
    後，或因債權人怠於行使權利、或因假處分之原因歸於消減
    、或因債權人拋棄假處分之利益，當無繼續保全之必要，固
    應許債權人或債務人聲請法院撤銷假處分之裁定。查，本件
    抗告人主張第三人龍冠軍聲請原法院以52年執字第1283號事
    件就系爭土地辦理假處分限制登記，固據提出系爭土地 (重
    測前為牛埔段343-12地號)及臺北市○○區○○段3小段849
    地號 (重測前為牛埔段436-7地號及432地號)土地之土地登
    記簿謄本 (參原法院卷第16至29頁、第31至45頁)為證，然
    系爭土地之電腦土地登記簿謄本係記載「 (限制登記事項)
    520409中山字第1841號預告登記，假處分依據台北地方法院
    52民執字第1283號林祐訓處分禁止所有權限制移轉或設定其
    他權利之登記」，而人工登載之土地登記簿謄本亦僅記載「
    預告登記，收件52年4月9日第1841號，登記52年4月11日，
    原因52年4月5日，假處分依據台北地方法院 (52)民執字第
    1283號處分禁止債務人林祐訓所有權限制移轉或設定其他權
    利之登記」，有系爭土地電腦及人工登載之土地登記簿謄本
    在卷可按 (參原法院卷第16至29頁)，是依系爭土地之土地
    登記簿謄本所示，並無假處分債權人為龍冠軍之記載。抗告
    人雖主張龍冠軍所買受之牛埔段436-7地號及432地號土地與
    系爭土地均曾受同一假處分限制登記，龍冠軍既能辦理塗銷
    牛埔段436-7地號及432地號土地之假處分限制登記，應為52
    年執字第1283號假處分案件之執行債權人云云，惟依抗告人
    所提出人工登載之牛埔段436-7地號及432地號土地之土地登
    記簿謄本，其上「所有權部」之「權利先後」欄僅記載「消
    滅…塗銷權利先後四欄之『預告登記』，受買人龍冠軍」，
    尚難以此即謂龍冠軍確為該假處分案件之債權人。
五、況，坐落臺北市○○區○○段3小段845、845之1、845之2地
    號土地之限制登記資料，因檔案已逾保管年限15年，業已銷
    毀，有台北市中山地政事務所91年12月6日北市中地三字第
    09132173300號函文在卷可按 (參本院96年度抗字第439號卷
    第43頁)。又系爭土地係因原法院52年民執字第1283號事件
    為假處分登記，而原法院52年民執字第1283號票款強制執行
    事件，業經執行完畢，並已銷燬，亦有原法院96年4月23日
    北院錦料字第0960002826號函檢附不動產權利移轉證書稿影
    本在卷可按（參本院96年度抗字第439號卷第49－52頁），
    因已無卷宗可考，另依台灣台北地方法院傳送之分案簿及個
    人四角號碼姓名表所示，林祐訓於52年間在該院僅有假扣押
    執全案件2件，分別為52年度執全字第590號、第668號，債
    權人分別為台灣合會北投分公司、台灣合會大稻埕分公司(
    參卷附上開資料)，亦非龍冠軍。
六、綜上所述，抗告人以推論方式認定龍冠軍為台北地方法院52
    民執字第1283號票款事件之執行債權人，難謂允當。抗告人
    復未證明系爭假處分裁定之債權人為龍冠軍，即以龍冠軍之
    繼承人為相對人，聲請撤銷系爭假處分裁定，自為法所不許
    ，原法院裁定駁回其聲請，部分理由雖有不同，然結論並無
    二致，抗告意旨猶執前詞指摘原裁定不當，求予廢棄，為無
    理由，應予駁回。
七、據上論結，本件抗告為無理由，爰裁定如主文。
中    華    民    國    97    年    7     月    31    日
                    民事第十五庭
                        審判長法  官  林恩山
                              法  官  陳雅玲
                              法  官  黃國忠
正本係照原本作成。
本裁定除以適用法規顯有錯誤為理由，並經本院許可外，不得再
抗告。如提起再抗告，應於收受後10日內委任律師為訴訟代理人
向本院提出再抗告狀。並繳納再抗告費新台幣１千元。
中    華    民    國    97    年    8     月    4     日
                              書記官  李明昇


司法院資訊處製作；財團法人民間司法改革基金會備份。
